臺灣高等法院臺南分院民事判決
                                      110年度再易字第8號
再審原告    黃德川  
訴訟代理人  黃瀗毅  
再審被告    李秋露  
上列當事人間請求債務人異議之訴事件，再審原告對於中華民國
110年4月6日本院109年度上易字第354號確定判決提起再審之訴
，本院於110年8月12日言詞辯論終結，判決如下：
    主  文
再審之訴駁回。
再審訴訟費用由再審原告負擔。
    事實及理由
一、按再審之訴，應於30日之不變期間內提起；前項期間，自判
    決確定時起算，判決於送達前確定者，自送達時起算；其再
    審之理由發生或知悉在後者，均自知悉時起算，民事訴訟法
    第500條第1項、第2項前段定有明文。經查，本院109年度上
    易字第354號請求債務人異議之訴事件（下稱原確定判決）
    ，訴訟標的價額為新臺幣（下同）80萬元，依民事訴訟法第
    466條第1項規定，係不得上訴第三審之事件，於民國（下同
    ）110年4月6日宣示，復於110年4月14日送達再審原告，有
    送達證書可稽（見原確定判決卷第123頁）。再審原告於110
    年4月20日對原確定判決提起本件再審之訴（見本院卷第5頁
    ），並未逾民事訴訟法第500條第1項所定之30日不變期間，
    合先敘明。
二、再審原告主張：再審被告曾於臺灣雲林地方法院民事執行處
    （下稱執行法院）109年度司執字第15573號強制執行事件（
    下稱系爭執行事件），於109年6月3日出具載有「在我有生
    之年會把債務還的」等字樣之陳報狀予執行法院，經執行法
    院將該繕本送達予伊，因伊收受上開繕本，並具狀回覆執行
    法院，可認兩造已有意思表示合致，再審被告有以契約承認
    債務之情事，伊無須負擔證明再審被告主觀上有明知時效已
    完成之義務，原確定判決未審酌伊主張再審被告以契約承認
    系爭本票債務，乃消極未適用民法第144條第2項後段契約承
    認債務規定，而有民事訴訟法第496條第1項第1款所指適用
    法規顯有錯誤之再審事由，爰提起本件再審之訴乙情。並聲
    明：㈠原確定判決廢棄。㈡再審被告於前訴訟程序第一審之訴
    駁回。
三、再審被告則以：伊出具載有「在我有生之年會把債務還的」
    等字樣之陳報狀予執行法院，當時不知有罹於時效問題，伊
    未有以契約承認債務之意思，原確定判決並無消極未適用民
    法第144條第2項後段契約承認債務規定之情形，再審原告主
    張原確定判決有民事訴訟法第496條第1項第1款適用法規顯
    有錯誤之再審事由，應屬無據等語，資為抗辯。並答辯聲明
    ：再審之訴駁回。
四、再審原告主張原確定判決有民事訴訟法第496條第1項第1款
    「適用法規顯有錯誤」之再審事由：
  ㈠按民事訴訟法第496條第1項第1款所謂適用法規顯有錯誤者，
    係指確定判決所適用之法規顯然不合於法律規定，或與司法
    院現尚有效及大法官會議之解釋顯然違反者而言，含消極之
    不適用法規，顯然影響裁判者，但不包含漏未斟酌證據、判
    決理由不備、判決理由矛盾、取捨證據及認定事實錯誤之情
    形在內。次按「請求權已經時效消滅，債務人仍為履行之給
    付者，不得以不知時效為理由，請求返還；其以契約承認該
    債務或提出擔保者亦同。」，民法第144條第2項定有明文。
    故時效完成後，債務人如明知其債務已罹於時效，而仍以契
    約承認該債務時，固可認其已拋棄時效利益；惟債務人雖不
    知該請求權時效已完成，然經以契約承認其債務，即有以明
    示或默示之意思表示與債權人成立互為一致之新債務關係，
    亦不得以不知時效為由，拒絕履行該契約。又民法第129條
    第1項第2款所謂之承認，為認識他方請求權存在之觀念表示
    ，僅因債務人一方行為而成立，此與同法第144條第2項後段
    所謂之承認，須以契約為之者，性質迥不相同。
  ㈡經查：再審被告於系爭執行事件，於109年6月3日出具載有「
    我（李秋露）沒有財產，也沒有不動產，所以無法提供財產
    狀況。目前家庭主婦，但有機會也很想賺錢還債，在我有生
    之年會把債務還的……之前我也有匯款給（黃德川），不過收
    據（匯款單）給水淹濕了就不見了」等字樣之陳報狀予執行
    法院（見本院卷第77頁），係因執行法院前依強制執行法第
    20條之規定，命再審被告於文到10日內據實報告自108年5月
    21日至109年5月20日屆滿前一年内應供強制執行之財產狀況
    ，始向執行法院履行據實報告財產狀況之義務乙情，此經本
    院調閱系爭執行事件卷宗查明無誤。足見再審被告出具上述
    陳報狀，其真意乃在向執行法院陳報財產狀況，顯無從認係
    以發生一定法律效果為目的之意思表示（要約），執行法院
    將上開陳報狀繕本送達於再審原告，僅係使再審原告知悉有
    關再審被告應供強制執行之財產狀況而已，難認再審被告有
    以契約承認系爭本票債務之行為存在，再審原告亦無因收受
    該陳報狀繕本之送達，並具狀回覆法院，而有就兩造間債務
    之數額或清償方式是否變動、更新有何承諾之意，兩造自無
    從據之另行成立債務拘束（承認）契約。從而，再審原告主
    張：再審被告於執行法院所出具之陳報狀，經執行法院將該
    繕本送達予伊，伊並具狀回覆執行法院已承認債務，兩造有
    以此成立新債務關係之意思表示合致，已該當民法第144條
    第2項後段所稱契約承認乙節，應屬無據。足認系爭確定判
    決，自無民事訴訟法第496條第1項第1款規定有消極不適用
    民法第144條第2項後段以契約承認債務規定之情形。再審原
    告以原確定判決有民事訴訟法第496條第1項第1款適用法規
    顯有錯誤，提起本件再審之訴，自屬無據。
五、綜上所述，原確定判決並無再審原告所指適用法規顯有錯誤
    之情事，再審原告依民事訴訟法第496條第1項第1款之規定
    提起再審之訴，為無理由，應予駁回。
六、本件因事證已臻明確，兩造其餘攻擊、防禦方法及所為之立
    證，認與判決之結果不生若何影響，本院自無庸逐一審究，
    附此敘明。
七、據上論結，本件再審之訴為無理由，依民事訴訟法第78條，
    判決如主文。
中　　華　　民　　國　　110 　年　　9 　　月　　2 　　日
                  民事第五庭    審判長法  官  吳森豐  

                                      法  官  孫玉文 
　　　　　　　　　　　　　　　　　　　
　　　　　　　　　　　　　　　　　　　法  官  郭貞秀
上為正本係照原本作成。
不得上訴。
中　　華　　民　　國　　110 　年　　9 　　月　　2 　　日

                                      書記官  蘇玟心